【裁判字號】    98,上訴,1648
【裁判日期】    981228
【裁判案由】    違反毒品危害防制條例等
【裁判全文】
臺灣高等法院高雄分院刑事判決        98年度上訴字第1648號
    上  訴  人
    即  被  告  甲○○
                        （現於台灣高雄看守所羈押中）
    指定辯護人  本院公設辯護人  于欣潔
上列上訴人因違反毒品危害防制條例等案件，不服臺灣高雄地方
法院98年度重訴字第39號中華民國98年10月8 日第一審判決（起
訴案號：臺灣高雄地方法院檢察署98年度偵字第17319 號）及移
送併辦（98年度偵字第20257 號、第20258 號），提起上訴，本
院判決如下：
    主  文
原判決關於甲○○部分撤銷。
甲○○共同運輸第一級毒品，處有期徒刑拾陸年；扣案之第一級
毒品海洛因球體拾顆（驗餘合計淨重柒佰肆拾貳點肆貳公克，含
塑膠膜拾張），均沒收銷燬之；扣案之保險套拾個、門號000
0000000號之三星牌型號SGH-X458號行動電話及門號00
00000000號之三星牌型號SGH-J208號行動電話各壹支（
各含SIM 卡壹枚），均沒收。
    事  實
一、甲○○、童慶漳（已經原審判刑確定）均明知海洛因係毒品
    危害防制條例第2 條第2 項第1 款所列之第一級毒品，且經
    行政院公告為管制進口物品，不得非法持有、運輸及進口。
    童慶漳、甲○○2 人因年紀已屆中年，尋找工作不易，生活
    經濟拮据，適有真實姓名年籍不詳，綽號「董仔」（又名「
    大仔」）及自稱「李錦樹」（綽號「阿樹」、「小主」）之
    成年男子，欲自越南私運管制之第一級毒品海洛因進入臺灣
    地區境內，乃尋覓可至越南接運海洛因，並以搭乘飛機方式
    走私海洛因入臺之人，「李錦樹」見與其相識數年之甲○○
    、童慶漳經濟狀況不佳，遂向其等表示願各以新臺幣（下同
    ）10萬元之代價，僱用其等至越南運輸海洛因回臺，並安排
    其等在越南之食、宿，甲○○與童慶漳竟因生活困難，為賺
    取生活費用而答應「李錦樹」之提議，決意運輸海洛因入境
    臺灣地區，「李錦樹」即為其等辦理護照，並約定事成之後
    ，各給付甲○○與童慶漳10萬元。謀議既定，甲○○、童慶
    漳即與「董仔」、「李錦樹」共同基於運輸及私運管制第一
    級毒品海洛因入境臺灣地區之犯意聯絡，由李錦樹先與甲○
    ○門號0000000000號行動電話、童慶漳門號0000000000號行
    動電話聯絡，約定於民國98年6 月3 日晚上3 人共同投宿高
    雄縣鳳山市之「克來飯店」，商談運輸海洛因事宜，翌日即
    同年6 月4 日上午，由「李錦樹」帶領2 人前往高雄市小港
    區之高雄國際機場（下稱小港機場），3 人共同搭乘當日上
    午7 時30分越南航空公司VN927 號班機前往越南，並由「李
    錦樹」安排投宿於越南胡志明市之「彩虹飯店」，隔日又改
    住宿於「如鳳飯店」，嗣於同年6 月7 日下午，由「董仔」
    在如鳳飯店內將以塑膠膜包裹套上保險套之海洛因球體10顆
    交與「李錦樹」，再由「李錦樹」於搭機回臺前指示甲○○
    、童慶漳各取5 顆海洛因球體塞入肛門藏放後運輸來臺，而
    「李錦樹」原擬陪同甲○○、童慶漳回臺，因簽證有問題，
    「董仔」遂指示甲○○、童慶漳2 人自行回國，嗣抵達小港
    機場後另由共同具有上開犯意聯絡、真實姓名年籍不詳之成
    年人與其等聯絡接機。甲○○、童慶漳乃於98年6 月7 日下
    午6 時30分搭乘越南航空公司VN926 號班機飛抵小港機場入
    境臺灣地區。嗣於同日晚上9 時55分許，甲○○及童慶漳自
    小港機場通關之際，為警當場查獲，並將2 人送往高雄市立
    聯合醫院檢查後，扣得自甲○○及童慶漳體內排出之海洛因
    球體各5 顆（甲○○部分：合計淨重373.58公克，純度72.6
    1%，純質淨重271.26公克；童慶漳部分：合計淨重368.84公
    克，純度72.61%，純質淨重267.81公克。共計查獲淨重742.
    42公克之海洛因），及該2 人所有供聯絡走私運輸海洛因之
    行動電話各1 支（各含SIM 卡1 枚）。
二、案經行政院海岸巡防署東部地區巡防局臺東查緝隊及高雄市
    政府警察局小港分局移送臺灣高雄地方法院檢察署檢察官偵
    查起訴及移送併辦。
    理  由
甲、程序方面：
一、海巡署東巡局台東機動查緝隊之搜索筆錄、扣押筆錄、扣押
    物品目錄表，高雄縣關稅局扣押貨物、運輸工具收據及搜索
    筆錄，此類文書係被告以外之人於審判外所做之書面陳述，
    屬於傳聞證據。惟其本質上屬公務員本於職權所為，其正確
    性及可信性頗高，如有錯誤亦可請求更正，應屬159 條之4
    第1 款由公務員職務上所製作之紀錄或證明文書，具有證據
    能力。
二、被告甲○○、童慶漳之高雄市立聯合醫院98年6 月8 日診斷
    書，係醫生在例行性之診療過中，對病患為醫療行為，醫生
    係從事業務之人，於醫療業務上或通常醫療業務過程所製作
    之文書，應屬刑事訴訟法第159 條之4 第2 款之文書，得為
    證據。
三、法務部調查局98年6 月29日調科壹字第09823018630 號、第
    00000000000 號鑑定書，此類文書，係被告以外之人於審判
    外之書面陳述，依刑事訴訟法第159 條第1 項之規定，屬於
    傳聞證據，惟於立法理由明確說明，該條所謂「除法律有規
    定者」外，尚包括同法第159 條之1 至159 條之5 及第206
    條等規定。本件鑑定係經檢察官選定機關所為之鑑定，所鑑
    定之結果，鑑定人依刑事訴訟法第206 條所出具之鑑定報告
    ，係刑事訴訟法第159 條第1 項所指例外規定，有證據能力
    。且被告對於該鑑定報告亦表示同意為證據，則依據刑事訴
    訟法第159 條之5 第1 項規定，自得為證據。
四、次按被告以外之人於審判外之陳述，雖不符刑事訴訟法第15
    9 條之1 至第159 條之4 之規定，而經當事人於審判程序同
    意作為證據，法院審酌該言詞陳述或書面陳述作成時之情況
    ，認為適當者，亦得為證據；又當事人、代理人或辯護人於
    法院調查證據時，知有第159 條第1 項不得為證據之情形，
    而未於言詞辯論終結前聲明異議者，視為有前項之同意，刑
    事訴訟法第159 條第1 項、第159 條之5 分別定有明文。查
    本案判決所引用各項證據（含傳聞證據、非傳聞證據及符合
    法定傳聞法則例外之證據）之證據能力，檢察官、被告甲○
    ○及辯護人於本院審判程序時，均表示無意見，並同意引為
    證據，且於本院言詞辯論終結前，對於卷附具有傳聞證據性
    質之證據，既均已知其情，卻未聲明異議，本院認該具有傳
    聞證據性質之證據，亦無任何違法取證之不適當情形，以之
    作為證據使用係屬適當，自均具有證據能力。
乙、實體方面：
一、上揭犯罪事實，業據上訴人即被告甲○○於原審及本院時均
    坦承不諱，其於原審審理時供稱：伊和李錦樹認識很久，因
    為出車禍沒工作，所以李錦樹屢次跟伊說去越南運輸毒品賺
    取費用的事，伊便答應了，6 月3 日跟李錦樹、童慶漳住在
    鳳山克來飯店，6 月4 日搭7 時30分飛機到越南，到了越南
    他安排伊2 人住彩虹飯店，住了一晚後又換到如鳳飯店，在
    越南除了「李錦樹」，還與「大仔」見面，就是童慶漳講的
    「董仔」，6 月7 日伊2 人要回來時，他們便叫伊2 人帶海
    洛因回來，伊2 人便搭6 月7 日下午6 時30分的飛機回來臺
    灣，他們說到了小港機場，就有人會打電話跟伊2 人聯絡等
    語相符（見原審卷第15頁、第16頁、第57頁），核與共犯被
    告童慶漳於偵查中及原審審理時供承：伊幾年前就認識李錦
    樹，知道他常進出越南，伊年紀大找工作不易，李錦樹便鼓
    吹伊至越南運輸毒品，並願意給10萬元之報酬，伊因經濟出
    了問題才答應，李錦樹便與伊及甲○○約好98年6 月3 日晚
    上住在鳳山克來飯店，6 月4 日早上帶伊2 人去小港機場，
    搭7 時30分的飛機到越南，在越南李錦樹先帶伊2 人投宿彩
    虹飯店，隔天換到如鳳飯店，6 月7 日下午「董仔」就拿毒
    品給李錦樹，李錦樹叫伊2 人塞在肛門裡面後，搭乘下午6
    時30分班機回小港機場，「董仔」則留在越南，「李錦樹」
    本來要帶伊2 人回臺，因簽證了問題，才由伊2 人自行搭飛
    返臺，「董仔」說到了臺灣自然就有人來機場接機等語相符
    （見偵查卷(一)第12頁至第13頁、原審卷第14頁、第16頁、第
    57頁），並有海巡署東巡局臺東機動查緝隊98年6 月7 日之
    搜索、扣押筆錄2 份、甲○○及童慶漳之高雄市立聯合醫院
    98年6 月8 日診斷書影本各1 紙、被告2 人之入出境資料各
    2 紙、高雄關稅局扣押貨物、運輸工具收據及搜索筆錄影本
    2 份、法務部入出境資訊連結作業2 紙及海洛因之照片10張
    在卷可稽（見警詢卷(一)第1 頁至第5 頁、第10頁至第11頁、
    第34頁至第37頁、第54頁至第59頁、偵查卷(一)第8 頁至第9
    頁、原審卷第49頁至第50頁）。而扣案之圓條粒狀之球體10
    顆，經送請法務部調查局鑑驗結果，均含有海洛因之成分，
    其中5 顆合計淨重368.84公克，純度72.61%，純質淨重267.
    81公克，另5 顆合計淨重373.58公克，純度72.61%，純質淨
    重271.26公克，亦有法務部調查局98年6 月29日調科壹字第
    09823018630 號、第00000000000 號濫用藥物實驗室鑑定書
    各1 份附卷可憑（見偵查卷(一)第27頁至第28頁），足認被告
    甲○○之自白與事實相符，得為認定犯罪之依據。從而，本
    件事證明確，被告甲○○運輸第一級毒品入境犯行，堪以認
    定。
二、按被告行為後，毒品危害防制條例第4 條第1 項、第17條業
    已修正，並於98年5 月20日修正公布，並於同年11月20日生
    效。修正後同條例第4 條第1 項關於運輸第一級毒品者，處
    無期徒刑得併科罰金部分，由原規定得併科新台幣1,000 萬
    元以下罰金」修正為「得併科新台幣2,000 萬元以下罰金」
    。比較新舊法，自以修正前該條例第4 條第1 項規定，較有
    利於被告。至同條例第17條第2 項新增「犯第4 條至第8條
    之罪於偵查及審判中均自白者，減輕其刑。」據此，依修正
    後第17條第2 項之規定，犯同條例第4 條至第8 條之罪，於
    偵查及審理中均自白者，均得依修正通過之現行規定減輕其
    刑，但本件被告甲○○於偵查中並未自白犯罪（詳後所述）
    ，故依刑法第2 條第1 項規定，綜合比較上開行為時及裁判
    時之毒品危害防制條例第4 條第1 項及第17條第2 項之規定
    ，自以適用98年5 月20日修正前之毒品危害防制條例第4 條
    第1 項之規定，對被告較有利。
三、次按海洛因係毒品危害防制條例第2 條第2 項第1 款規定之
    第一級毒品，並為行政院依據懲治走私條例第2 條第3 項授
    權公告之「懲治走私條例公告管制物品項目及其數額」甲類
    管制進出口物品第4 項所列之毒品，不得運輸，亦不得私運
    進口。而所謂私運進口，係指私運管制物品，進入臺灣地區
    領域而言，是如已進入臺灣地區海域、領空，走私行為即為
    既遂，嗣後以何種方式通關，核與已經成立之犯罪，不生影
    響，查本件被告甲○○於小港機場通關之際為警查獲，已進
    入臺灣地區領域，其私運管制物品海洛因進口之行為即屬既
    遂。又按共同正犯之意思聯絡，原不以數人間直接發生者為
    限，即有間接之聯絡者，亦包括在內。如甲分別邀約乙、丙
    犯罪，雖乙、丙間彼此並無直接之聯絡，亦無礙於其為共同
    正犯之成立，最高法院77年台上字第2135號判例意旨可資參
    照。被告2 人於小港機場通關時即被查獲，與接機之人雖尚
    無直接聯絡，然該人與「董仔」間既有直接聯絡，依上開說
    明，亦無礙其等成立共同正犯。
四、被告甲○○運輸第一級毒品海洛因入境，核被告甲○○所為
    ，係犯98年5 月20日修正公布前毒品危害防制條例第4 條第
    1 項之運輸第一級毒品罪及懲治走私條例第2 條第1 項之私
    運管制物品進口罪。被告為運輸第一級毒品海洛因，而持有
    第一級毒品海洛因之低度行為，為運輸第一級毒品海洛因之
    高度行為所吸收，不另論罪。被告甲○○與童慶漳、綽號「
    董仔」、「李錦樹」及擬於98年6 月7 日至小港機場接機之
    成年人間，就上開犯行彼此間，互有犯意聯絡及行為分擔，
    應論以共同正犯。公訴意旨認綽號「董仔」與「大仔」非同
    一人，又未將被告2 人與「李錦樹」及預定至小港機場接機
    之成年人論以共同正犯，容有未洽。被告甲○○以一行為同
    時觸犯上開2 罪名，為想像競合犯，應依刑法第55條之規定
    ，從一重之運輸第一級毒品罪處斷。又檢察官移送併辦部分
    （98年度偵字第20257 號、第20258 號），與已起訴論罪科
    刑部分，為事實同一之案件，自屬起訴效力所及，既經查明
    ，本院自得一併審究，併此敘明。又被告甲○○所犯運輸第
    一級毒品罪為法定本刑死刑或無期徒刑之罪，其因謀生不易
    ，生活拮据，有稅務電子閘門財產所得調件明細表1 份可參
    （見原審卷第51頁），而貪圖僅僅10萬元之報酬致罹重典，
    受「李錦樹」及「董仔」僱用運輸海洛因入境，運輸第一級
    毒品入境之數量為3 百多公克，且在本件走私、運輸毒品過
    程中，係擔任聽從指示夾藏毒品入境之「交通」角色，並非
    犯罪主謀，如量處最低度之無期徒刑，猶嫌過重，衡情不無
    可憫恕之處，爰依刑法第59條規定，酌減其刑。至98年5 月
    20日修正公布後毒品危害防制條例第17條第2 項「於偵查及
    審判中均自白，減輕其刑」之規定，所指「偵查中」係包含
    司法警察機關之調查程序在內。查被告甲○○於警詢時、偵
    查中及原審行羈押訊問時，均供稱：不知所夾帶之物為海洛
    因等語（見警詢卷(一)第27頁、偵查卷(一)第12頁、原審98年度
    聲羈字第484 號卷第5 頁），而否認本件犯行，至原審審理
    時始坦承犯罪，是其既未於偵查中自白，自無98年5 月20日
    修正公布後毒品危害防制條例第17條第2 項減輕其刑之適用
    ，核此敘明。
五、原判決就被告甲○○部分，以被告甲○○罪證明確，因予論
    罪科刑，固非無見；惟按毒品危害防制條例於98年5 月20日
    修正公布，並於同年11月20日生效，且被告甲○○之運輸第
    一級毒品入境之行為，應適用98年5 月20日修正公布前之毒
    品危害防制條例第4 條第1 項；原判決卻認定98年5 月20日
    公布之毒品危害防制條例修正條文之生效日期不得依同條例
    第36條定之，而應參照中央法規標準法第13條對於法規生效
    施行日之基本規範，自公布日起至第3 日即98年5 月22日發
    生效力，且被告甲○○之行為適用98年5 月20日修正公布後
    之毒品危害防制條例第4 條第1 項，均有未恰。被告甲○○
    上訴意旨，以其符合98年5 月20日修正後毒品危害防制條例
    第17條第2 項「於偵查及審判中均自白，減輕其刑」規定之
    適用為由，指摘原判決該部分不當，雖無理由（詳前所述）
    ，然原判決關於被告甲○○部分既有上開可議之處，自屬無
    可維持，應由本院將原判決該部分予以撤銷改判。爰審酌被
    告甲○○明知海洛因對於人體健康危害甚鉅，向為政府嚴令
    禁絕流通，竟為圖一己私利，自越南運輸第一級毒品海洛因
    入境，與童慶漳所運輸之海洛因合計淨重為742.42公克，純
    度72.61%，數量非微，純度精良，如未即時查獲，勢將助長
    毒品之氾濫，危害國人健康及社會治安，本應嚴懲，惟念及
    其僅係擔任「交通」之角色，並非本案運輸、走私毒品之主
    謀，犯後於原審及本院坦承犯行，態度尚可，已有悔悟之意
    ，且尚未取得利益即為警查獲暨其之犯罪動機、目的、手段
    、智識程度及生活狀況等一切情狀，仍量處有期徒刑16年。
    又按褫奪公權制度，乃剝奪犯罪行為人為公務員及擔任公職
    候選人之資格，且須經法院宣告1 年以上有期徒刑，依犯罪
    之性質，認為有褫奪公權之必要者，始得為之，刑法第36條
    、第37條第2 項分別定有明文，而所謂「犯罪之性質」，係
    指喪失廉恥以及其他情形認為有褫奪公權之必要者而言（最
    高法院24年7 月總會決議(十四)意旨參照）。復按刑法第37條第
    2 項規定，褫奪公權與否法院原有自由裁量之權，最高法院
    29年度上字第1487號著有判例可資參照。是以，褫奪公權與
    否，必須衡量個別犯罪之性質，藉由上開資格之限制，以減
    少行為人再度危害社會之機會。查本件被告甲○○非具有公
    職人員身分，本案之具體犯罪情形也與上開褫奪公權之內容
    無關，被告亦無有何危害公權行使之情事存在，且係因經濟
    狀況不佳，因而鋌而走險致罹本件犯行，本院綜核各情，認
    尚無對被告為褫奪公權宣告之必要，併此敘明。另扣案之海
    洛因球體共10顆（其中5 顆合計淨重368.84公克，純度72.6
    1%，純質淨重267.81公克，另5 顆合計淨重373.58公克，純
    度72.61%，純質淨重27 1.26 公克，共計查獲淨重742.42公
    克之海洛因），經鑑定後均含海洛因之成分，已如上述，係
    毒品危害防制條例第2 條第2 項第1 款所列之第一級毒品，
    不問屬於犯人與否，均應依毒品危害防制條例第18條第1項
    前段之規定，宣告沒收銷燬之；扣案之塑膠膜10張，係用以
    包覆上開毒品之外包裝，為避免毒品在運輸過程裸露散失及
    受潮所用之物，亦有毒品沾附，於實際執行時，難以完全析
    離，當一併沒收銷燬之；至鑑驗所耗損之毒品，既已滅失，
    自無庸宣告沒收銷燬。又扣案之保險套10個，亦為用以包裹
    上開毒品，供本件被告便於運輸毒品之物，且本件毒品係由
    「董仔」交與「李錦樹」後，再由「李錦樹」交與被告甲○
    ○與童慶漳夾藏，堪認係共同正犯「董仔」所有，均應依毒
    品危害防制條例第19條第1 項及共犯連帶負責原則，併就本
    案被告宣告沒收。另扣案之門號0000000000號之三星牌型號
    SGH-X458號行動電話1 支（含SIM 卡1 枚），為被告童慶漳
    所有，扣案門號0000000000號之三星牌型號SGH-J208號行動
    電話1 支（含SIM 卡1 枚），為被告甲○○所有，均係與「
    李錦樹」聯絡本件運輸第一級毒品犯行所用之物，亦據被告
    甲○○與童慶漳供明在卷（見原審卷第16頁、第57頁、第85
    頁），並有上開門號之使用人資料各1 份可稽，均應依毒品
    危害防制條例第19條第1 項規定宣告沒收。至被告雖供稱運
    輸本件海洛因可得10萬元之代價，然其未及取得報酬即為警
    查獲，亦據其於審理中供明在卷（見原審卷第16頁、第89頁
    ），且無證據證明被告業已取得上開報酬，自無犯罪所得，
    爰不予宣告沒收，附此敘明。
據上論斷，應依刑事訴訟法第369 條第1 項前段、第364 條、第
299 條第1 項前段，98年5 月20日修正公布前毒品危害防制條例
第4 條第1 項、第18條第1 項前段、第19條第1 項，懲治走私條
例第2 條第1 項、第11條，刑法第11條、第28條、第55條、第59
條，判決如主文。
本案經檢察官陳國全到庭執行職務。
中    華    民    國    98    年    12    月    28    日
                  刑事第二庭    審判長法  官  林正雄
                                      法  官  陳啟造
                                      法  官  黃壽燕
以上正本證明與原本無異。
如不服本判決應於收受本判決後10日內向本院提出上訴書狀，其
未敘述上訴理由者，並得於提起上訴後10日內向本院補提理由書
狀（均須按他造當事人之人數附繕本）「切勿逕送上級法院」。
中    華    民    國    98    年    12    月    28    日
                                      書記官  梁雅華
附錄本判決論罪科刑法條：
98年5 月20日修正前毒品危害防制條例第4 條第1 項
  製造、運輸、販賣第一級毒品者，處死刑或無期徒刑；處無期
  徒刑者，得併科新臺幣1 千萬元以下罰金。
懲治走私條例第2 條第1 項
  私運管制物品進口、出口逾公告數額者，處7 年以下有期徒刑
  ，得併科新臺幣3 百萬元以下罰金。


司法院資訊處製作；財團法人民間司法改革基金會備份。
